【裁判字號】    89,上訴,2641
【裁判日期】    900430
【裁判案由】    毒品危害防制條例
【裁判全文】
臺灣高等法院刑事判決                          八十九年度上訴字第二六四一號
    上  訴  人  乙○○
    即  被  告
    指定辯護人  本院甲○
右上訴人因毒品危害防制條例案件，不服臺灣基隆地方法院八十九年度訴字第五號
，中華民國八十九年一月二十四日第一審判決（起訴案號：臺灣基隆地方法院檢察署
八十八年度偵字第六六二六號），提起上訴，本院判決如左：
        主  文
原判決撤銷。
乙○○意圖販賣而持有第一級毒品，累犯，處有期徒刑拾年陸月。
海洛因參包（共淨重貳拾捌點陸零公克、包裝重壹點玖零公克）、安非他命捌包（共
淨重壹佰柒拾壹點零陸公克、包裝重伍點貳伍公克）沒收銷燬之，計算機壹台、電子
秤壹台、分裝袋陸拾個、灰色皮包壹個均沒收。
        事  實
一、乙○○於民國八十七年十月二十一日，因偽造文書案件，經台灣基隆地方法院判
    處有期徒刑三月，經提起上訴後，由本院於八十八年一月六日駁回上訴確定，於
    同年三月十五日易科罰金執行完畢，猶不知悔改，於八十八年十一月四日上午九
    時許，在基隆市○○區○○街電動玩具店內，向余天成（另案偵辦）購買大量之
    第一級毒品海洛因及第二級毒品安非他命欲供已施用，嗣被告先回其住處施用後
    ，竟於八十八年十一月四日十八時許，另基於意圖販賣海洛因與安非他命之犯意
    ，以其所有之灰色皮包一個攜帶其所有之意圖販賣之海洛因毒品三包（共淨重貳
    拾捌點陸零公克、包裝重壹點玖零公克）、安非他命八包（共淨重壹佰柒拾壹點
    零陸公克、包裝重伍點貳伍公克）、其所有預備秤毒品之電子秤一個、預備計算
    價額之計算機一臺、預備分裝毒品之分裝袋六十個，自基隆市○○路二十六號前
    欲前往不詳地點販售時，為警查獲，並扣得上開物品，嗣於翌日其自基隆市警察
    局第二分局信義派出所脫逃後（另案偵辦），為警於八十八年十一月十六日，在
    桃園縣中壢市○○路與福得路口逮捕。
二、案經基隆市警察局第二分局報請台灣基隆地方法院檢察署檢察官偵查起訴。
        理  由
一、查被告向余天成購買之海洛因與安非他命分別高達海洛因參包（共淨重貳拾捌點
    陸零公克、包裝重壹點玖零公克）、安非他命捌包（共淨重壹佰柒拾壹點零陸公
    克、包裝重伍點貳伍公克），且被告自承於八十八年十一月四日上午九時許，向
    余天成購買上開毒品後，先回住處施用一點，衡諸常情，購買如此大量之毒品後
    ，為免遭警查獲，不可能將大量之毒品隨身攜帶，且短時間內並不需要再向他人
    購買毒品，則被告於同日十八時許外出時，既非欲向他人購買毒品，何須攜帶電
    子秤一台外出？其攜帶電子秤一台當係為便於販賣，並以電子秤取信於買主；更
    何況如被告欲將大包裝之毒品分裝成小包裝，以便於自己吸食，則被告於外出前
    便應將之分裝好，豈有攜帶大量之毒品與大量之分裝袋外出分裝，而冒遭警查獲
    風險之可能？又毒品對吸毒者而言，係量少價昂，縱係殘渣，亦足珍貴，分裝數
    包後會遺留殘渣而造成損失；又被告為警查獲當天，業已晚間六時許，公司行號
    皆已下班，被告縱係從事電腦業務工作，當時被告若欲拜訪客戶，焉有隨身攜帶
    大量毒品、電子秤、分裝袋之理？是其既攜帶大量毒品、電子秤、分裝袋，又攜
    帶計算機，其計算機當係為便於計算毒品販售之價格而攜帶，從而，被告如係僅
    供自己施用，當無必要攜帶大量之毒品、電子秤、計算機及大量之分裝袋外出之
    理，其攜帶大量之毒品、電子秤、計算機及大量之分裝袋外出，乃其施用毒品後
，另基於販賣之意圖而攜帶前開物品外出，伺機尋找買主，復有海洛因三包（共
    淨重貳拾捌點陸零公克、包裝重壹點玖零公克）、安非他命八包（共淨重壹佰柒
    拾壹點零陸公克、包裝重伍點貳伍公克）、電子秤一台、計算機一台、分裝袋六
    十個及灰色皮包壹個扣案可證，證人即被告之友人廖雅如於原審證稱被告有販賣
    安非他命，雖已販賣安非他命部分，無具體事證可證，但廖雅如既為被告之朋友
    ，其所述與上開查獲之證物相比，正足以印證被告有意圖販賣而持有毒品之行為
    ，又上開扣案之白粉三包及晶狀物八包經送鑑定後，分別確為海洛因（共淨重貳
    拾捌點陸零公克、包裝重壹點玖零公克）與安非他命（共淨重壹佰柒拾壹點零陸
    公克、包裝重伍點貳伍公克），亦有法務部調查局八十八年十二月十五日（八八
    ）陸字第八八一八七五一五號、八十九年二月三日（八九）陸字第八九○○三二
    ○八號鑑定通知書二紙附卷可稽，本件事證明確，被告之犯行洵堪認定。
二、核被告所為，係犯毒品危害防制條例第五條第一項、第二項之意圖販賣而持有第
    一級毒品罪與意圖販賣而持有第二級毒品罪，其以一行為觸犯前開二罪，屬想像
    競合犯，應從一重論以意圖販賣而持有第一級毒品罪，查被告於八十七年十月二
    十一日因偽造文書經臺灣基隆地方法院判處有期徒刑三月，於八十八年一月六日
    經本院駁回上訴確定，並於同年三月十五日執行完畢，有被告全國前案紀錄表附
    卷可稽，其受有期徒刑執行完畢後，五年內再犯本件有期徒刑以上之罪，為累犯
    ，因法定刑無期徒刑部分依法不得加重外，餘並加重其刑。
三、原審審理結果據以論罪科刑固非無見，惟就累犯之加重部分，未予說明法定刑無
    期徒刑部分依法不得加重，而併予加重，尚有未洽，又既認為扣案之海洛因參包
    （共淨重貳拾捌點陸零公克、包裝重壹點玖零公克）、安非他命捌包（共淨重壹
    佰柒拾壹點零陸公克、包裝重伍點貳伍公克）、電子秤壹台、分裝袋陸拾個為本
    案之從物，則除有特別規定外，沒收為從刑，應附屬於主刑為宣告，原判決未併
    為宣告，亦有未洽，再本件係被告意圖販賣而持有毒品，扣案之計算機一台，未
    經使用於販賣毒品之計算上，僅止於係供犯罪預備之物而已（請參閱最高法院八
    十八年度台上字第一三○七號、八十四年度台覆字第三二一號刑事判決要旨），
    原判決認係供供犯罪所用之物，尚有未洽，另按犯毒品危害防制條例第四條至第
    九條、第十二條、第十三條或第十四條第一項、第二項之罪者，其供犯罪所用或
    因犯罪所得之財物，均沒收之，如全部或一部不能沒收時，追徵其價額或以其財
    產抵償之，毒品危害防制條例第十九條第一項定有明文，此為刑法第三十八條第
    一項第二款、第三款、第三項但書之特別規定，採義務沒收主義，原判決認被告
    係犯毒品危害防制條例第五條第一項、第二項之意圖販賣而持有第一級毒品罪與
    意圖販賣而持有第二級毒品罪，且既認扣案之計算機一台為被告供犯罪所用之物
    ，為被告所有，即應優先適用毒品危害防制條例第十九條第一項規定宣告沒收，
    方為適法，原判決依刑法第三十八條第一項第二款規定宣告沒收，亦有未合，（
    另據上論斷欄未引毒品危害防制條例第五條第二項及刑法第五十五條前段、贅引
    刑法第三十七條第二項亦有未洽），被告未到庭且未具理由空言上訴雖為無理由
    ，但原判決既有前揭可議之處，仍應由本院將原判決撤銷改判，爰審酌被告之素
    行、犯罪之動機、目的、手段、所生之損害、犯罪後之態度及查獲之毒品不少等
    一切情狀，量處如主文所示之刑，扣案之海洛因參包（共淨重貳拾捌點陸零公克
    、包裝重壹點玖零公克）、安非他命捌包（共淨重壹佰柒拾壹點零陸公克、包裝
    重伍點貳伍公克）分別屬於查獲之第一級毒品、第二級毒品，依毒品危害防制條
    例第十八條第一項前段之規定，併均予宣告沒收銷燬之，扣案之灰色皮包壹個為
    被告所有，且供以裝上開之毒品，為供犯罪所用之物，依毒品危害防制條例第十
    九條第一項之規定，併予宣告沒收之，計算機壹台、電子秤壹台、分裝袋陸拾個
    尚未經使用於販賣毒品之計算、秤量、分裝，僅止於係供犯罪預備之物（請參閱
    最高法院八十八年度台上字第一三○七號、八十四年度台覆字第三二一號刑事判
    決要旨），係屬供犯罪預備之物，依刑法第三十八條第一項第二款規定沒收，扣
    案之吸管一支，非供犯本罪所用之物，且已於被告另案施用毒品案件中諭知沒收
    ，不予宣告沒收。
四、公訴意旨另以被告於八十八年十一月十六日在被告逃亡期間租住之桃園縣內壢成
    功路七十九巷五十二弄十九號二樓內查獲海洛因二包（共淨重四點一九公克）、
    安非他命二包（共淨重二點三公克）、安非他命吸食器一組、分裝袋三十五個等
    物，因認被告涉有意圖販賣而持有第一級毒品、第二級毒品之罪嫌，惟查被告本
    身即有毒癮，且扣案毒品之數量不多，再加上被告係逃至內壢躲避警方之追緝，
    在人生地不熟之情形下，又無其他積極之證據足資證明被告有意圖販賣而持有上
    述毒品之事證，此外，復查無其他積極證據足以證明被告確有公訴人所指此部分
    之犯行，惟公訴意旨認此部分與前揭論罪科刑之部分，為事實上之一罪關係，故
    此部分不另為無罪之諭知。
五、被告經合法傳喚無正當理由未到庭，爰不待其陳述逕行判決。
據上論斷，應依刑事訴訟法第三百六十九條第一項前段、第三百七十一條、第三百六
十四條、第二百九十九條第一項前段，毒品危害防制條例第五條第一項、第二項、第
十八條第一項前段、第十九條第一項，刑法第十一條前段、第五十五條前段、第四十
七條、第三十八條第一項第二款判決如主文。
本案經檢察官吳慎志到庭執行職務。
中    華    民    國      九十    年        四      月        三十      日
                             臺灣高等法院刑事第十七庭
                                 審判長法  官  陳  正  雄
                                       法  官  許  錦  印
                                       法  官  許  宗  和
右正本證明與原本無異。
如不服本判決應於收受送達後十日內向本院提出上訴書狀，其未敘述上訴之理由者並
得於提起上訴後十日內向本院補提理由書（均須按他造當事人之人數附繕本）。
                                      書記官  廖  艷  莉
中    華    民    國     九十     年       五       月        一        日
附錄：本案論罪科刑法條全文
毒品危害防制條例第五條
意圖販賣而持有第一級毒品者，處無期徒刑或十年以上有期徒刑，得併科新臺幣七百
萬元以下罰金。
意圖販賣而持有第二級毒品者，處五年以上有期徒刑，得併科新臺幣五百萬元以下罰
金。
意圖販賣而持有第三級毒品者，處三年以上十年以下有期徒刑，得併科新臺幣三百萬
元以下罰金。
意圖販賣而持有專供製造或施用毒品之器具者，處五年以下有期徒刑，得併科新臺幣
一百萬元以下罰金。


司法院資訊處製作；財團法人民間司法改革基金會備份。
